【裁判字號】    90,易,542
【裁判日期】    900426
【裁判案由】    毀損
【裁判全文】
臺灣臺中地方法院刑事判決                            九十年度易字第五四二號
    公  訴  人  臺灣臺中地方法院檢察署檢察官
    被      告  庚○○
    選任辯護人  吳榮昌
右列被告因毀損等案件，經檢察官提起公訴（九十年度偵字第一００八號），本院判
決如左：
    主  文
庚○○無罪。
    理  由
一、公訴意旨略以：被告庚○○於民國八十九年十一月二十一日十七時許，至臺中市
    ○○○○街一○七號森林吉村餐廳，向負責人戊○○收取佈置餐廳會場之費用新
    臺幣（下同）二十萬元，告訴人戊○○擬交付支票，被告庚○○執意收取現金，
    二人發生爭執，被告庚○○竟基於毀損之犯意，隨手將餐廳櫃檯上之招財貓瓷製
    品推落地面，致招財貓瓷製品破碎，足以生損害於告訴人戊○○。此際被告庚○○之行動電話適時響起，另行基於恐嚇之犯意，在告訴人戊○○面前揚言：人帶
    多一點來，我在森林吉村餐廳云云，致使戊○○心生畏懼而報警查獲。因認被告
    所為，係分別犯刑法第三百五十四條之毀棄損壞罪及同法第三百零五條之恐嚇危
    害身體安全罪云云。
二、按犯罪事實應依證據認定之，無證據不得推定其犯罪事實，刑事訴訟法第一百五
    十四條定有明文。又按所謂認定犯罪事實之證據，係指足以認定被告確有犯罪行
    為之積極證據而言，該項證據自須適合於被告犯罪事實之認定，始得採為斷罪之
    資料；又事實之認定，應憑證據，如未能發現相當確實證據，或證據不足以證明
    ，自不能以推測或擬制之方法，以為裁判之基礎，最高法院二十九年上字第三一
    ０五號、四十年臺上字第八六號判例著有明文。又按告訴人之告訴，係以被告受
    刑事訴追為目的，是其陳述是否與事實相符，自應調查其他證據以資審認；又事
    實審法院對於證據之取捨，依法雖有自由判斷之權，然積極證據不足證明犯罪事
    實時，被告之抗辯或反證縱屬虛偽，仍不能以此資為積極證據應予採信之理由，
    最高法院亦著有五十二年臺上字第一三００號及三十年上字第四八二號判例可資
    參照。
三、公訴人認被告涉有上開罪嫌，係以右開事實業據告訴人戊○○於警訊、偵查中陳
    述綦詳，核與證人即森林吉村餐廳員工甲○○於警訊、偵查時證稱：「我看見庚○○與戊○○發生爭吵，庚○○是故意打掉招財貓瓷器，我看到有人打行動電話
    給他，他說人在森林吉村餐廳，帶多一點人來」等語相符，且有相片二張附卷可
    稽，被告追討現款未果，與告訴人發生爭執憤而將瓷器打壞，及出言嚇稱率眾前
    來等情，並不悖於常情，告訴人及證人之證述應可採信，為其主要依據。訊據被
    告堅決否認有上開毀損及恐嚇之行為，其辯稱：當天是告訴人約伊去她所經營之
    「森林吉村餐廳」收取餐廳會場佈置費用，當天除了伊以外，還有負責裝潢工程
    的老闆丙○○、油漆工程的老闆乙○○、庭園景觀設計之老闆丁○○等人在場，
    告訴人當時有開票期很長的支票給其他三位老闆，他們三位本來不願意收，但後
    來沒辦法，只好收下，告訴人則對伊說，因伊約定的請款日期是十一月二十五日
    ，尚未到期，故未拿現金或支票給伊，但伊說今天是她約伊來的，所以兩人發生
    爭論，伊手收回來時，不小心打破她櫃台上的招財貓瓷器，伊當場表示要賠償，
    但她很生氣說要告伊並報警，後來友人己○○打電話給伊，說要到伊店裡來坐，
    伊答稱現在人在森林吉村餐廳，晚一點再到伊家，要他可以多帶一些朋友來，告
訴人因而認為伊出言恐嚇等語。
四、經查：
（一）證人乙○○於九十年三月十三日本院審理時結證稱：「我是從事油漆工作，當
      天我是要去該餐廳收工程款六萬元，戊○○要開三個月的票給我，我不願意，
      因為我之前來過四次都沒有收到錢，後來是我太太同意收下的。戊○○是否有
      拿票給庚○○我不清楚，我只聽到他們講話很大聲，招財貓瓷器是庚○○不小
      心撥到的，當場庚○○有馬上表示要賠償。」等語。證人丁○○於同日亦證稱
      ：「我是從事種花的工作，餐廳店外的庭園是我擺設的。當天下午五點是要到
      該餐廳領錢，告訴人要開支票給我，我嫌票期太長，但最後我還是有拿，可是
      後來也跳票。庚○○有跟戊○○發生爭執，無意中手去撥到招財貓，庚○○當
      場有說要賠償，但是戊○○很生氣就報警。」等語。證人乙○○、丁○○與被
      告及告訴人均無利害關係，並無迴護任何一方之必要，是其二人之證詞當可採
      信。依其二人證詞均足以證明，告訴人所有之招財貓瓷器，係因被告與告訴人
      發生爭論時，不小心撥到該瓷器而損壞，並非故意造成，且被告於瓷器損壞後
      即表示要賠償，亦足以證明被告並無毀損之故意。
（二）證人己○○於九十年三月十三日本院審理時結證稱：「我與庚○○認識不到一
      年，我們是在法會上認識的，平常常會去庚○○家裡聊天。八十九年十一月二
      十一日下午五時許我有打電話給被告，問他說他現人在那裡，他就說他現在人
      在森林吉村餐廳，我就說我們要去他家，他就說好啊，多帶一點人來，之後就
      掛掉了。當時我是用高惠珍0000000000號行動電話打給被告的，高
      惠珍是我的朋友，因為用她的名義聲請可以比較優惠，但實際上電話是我在使
      用，該支電話帳單的住址是我的住址。」等語，並提出電話明細單一份附卷可
      稽，是依證人己○○之證詞，其與被告通電話僅係就朋友來訪之事為交談，告
      訴人僅擷取其聽到之片面內容，即認被告有恐嚇之行為，應屬誤會。
（三）證人甲○○於偵查時雖證稱：「我看見庚○○與戊○○發生爭吵，庚○○是故
      意打掉招財貓瓷器，我看到有人打行動電話給他，他說人在森林吉村餐廳，帶
      多一點人來」云云。惟證人甲○○證詞與證人乙○○、丁○○之證詞不符，而
      證人甲○○係告訴人之員工，其所言是否係出於迴護告訴人之詞，令人生疑，
      且其於本院審理期間經二次傳喚亦未到庭，無從辨認其上開證詞是否與事實相
      符。再者，證人甲○○於當日所在位置，與證人乙○○、丁○○和被告、告訴
      人之距離相較，係為較遠之處等情，據被告與告訴人於九十年四月十七日審理
      時繪製現場圖各一份存卷可證，證人乙○○、丁○○、丙○○三人於本院審理
      時均證稱：知道被告有接到一通電話，僅講數秒鐘就掛斷，但不知談話內容為
      何等語，證人三人所站之位置均較證人甲○○接近被告及告訴人，其三人均不
      知被告之談話內容如何，證人甲○○又如何能聽清楚被告所言內容，是證人甲○○之證詞顯不足採。
（四）按恐嚇者，係以加害生命、身體、自由、名譽等事通知他人，使其發生畏怖心
      理，所表示者須在客觀上一般人認為足以構成威脅，以致被恐嚇者之生活狀態
      陷於危險不安之境，才屬相當，是否構成刑法第三百零五條之罪，應審酌個案
      主、客觀全盤情形為斷，不得僅憑被害人是否心生畏怖，即據以認定其是否構
      成該罪。縱依證人甲○○所述，惟被告所述之上開言語，並無任何之惡害內容
      ，即無如為一定行為或不為一定行為將有如何之惡害等言詞，依其字面意義，
      尚難認定被告有加害告訴人生命、身體之意思，亦即依其文義在客觀上對一般
      人尚不足以構成威脅，告訴人亦不致因該言語陷於危險不安之程度，核與恐嚇
      罪之構成要件不符。
五、綜上所述，被告前揭辯詞，洵非虛詞。此外，本院復查無其他積極證據足資證明
    被告涉有毀損或恐嚇罪之犯行，既不能證明被告犯罪，揆諸上揭刑事訴訟法之規
    定，依法應予諭知無罪。
據上論斷，應依刑事訴訟法第三百零一條第一項，判決如主文。
本案經檢察官高永棟到庭執行職務
中      華      民      國      九十      年      四      月    廿六    日
                                臺灣臺中地方法院刑事第四庭
                                        法  官  楊  真  明
右正本證明與原本無異。
如不服本判決，應於送達後十日內向本院提出上訴狀（須附繕本），上訴於臺灣高等
法院臺中分院。
                                        書記官
中      華      民      國      九十      年      四      月    廿七    日


司法院資訊處製作；財團法人民間司法改革基金會備份。
